【裁判字號】    98,訴,89
【裁判日期】    980618
【裁判案由】    違反海關緝私條例
【裁判全文】
臺北高等行政法院判決
                                        98年度訴字第89號
                              .
原      告  互源企業有限公司
代  表  人  甲○○
訴訟代理人  林宇文  律師
被      告  財政部基隆關稅局
代  表  人  呂財益（局長）
訴訟代理人  丁○○
            丙○○
            乙○○
上列當事人間因違反海關緝私條例事件，原告不服財政部中華民
國97年11月17日台財訴字第09700451100 號訴願決定，提起行政
訴訟。本院判決如下：
    主  文
原告之訴駁回。
訴訟費用由原告負擔。
    事  實
一、事實概要：
    原告於95年9月20日委由元隆報關股份有限公司（下稱元隆
    公司）向被告報運進口"CALMEX"BRAND CANNED MEXICAN
    ABALONE 貨物1 批（進口報單號碼：第AW/BC/95/WG80/7206
    號）；經稽核結果，以原告涉有繳驗變造發票，虛報進口貨
    物價格，逃漏進口稅費情事，被告乃依海關緝私條例第37條
    第1 項、第44條、加值型及非加值型營業稅法（下稱營業稅
    法）第51條第7 款、貿易法第21條第1 項、第2 項規定，追
    徵進口稅費計新臺幣（下同）622,767 元（包括進口稅
    386,771 元、營業稅234,212 元、推廣貿易服務費1,784 元
    ），並處所漏進口稅額2 倍之罰鍰計1,341,766 元，及處所
    漏營業稅額3 倍之罰鍰計1,218,700 元（計至百元止）。原
    告不服，申請復查，未獲變更，提起訴願，亦遭駁回，遂向
    本院提起本件行政訴訟。
二、兩造聲明：
    (一)原告聲明：
      1.訴願決定、復查決定及原處分均撤銷。
      2.訴訟費用由被告負擔。
    (二)被告聲明：
      1.駁回原告之訴。
      2.訴訟費用由原告負擔。
三、兩造陳述：
    (一)原告主張：
      1.程序事項：
        按關稅法第18條第1 項規定「為加速進口貨物通關，海
        關得按納稅義務人應申報之事項，先行徵稅驗放，事後
        再加審查；該進口貨物除其納稅義務人或關係人業經海
        關通知依第十三條規定實施事後稽核者外，如有應退、
        應補稅款者，應於貨物放行之翌日起六個月內，通知納
        稅義務人，逾期視為業經核定」，由該規定可知除非依
        關稅法第13條「通知實施事後稽核」，否則如有應退、
        應補稅款者，均應於放行後翌日起六個月內通知納稅義
        務人退補稅，否則視為依原申報之條件核定。經查，本
        件系爭貨物於95年9 月20日申報進口，並於同日驗放，
        被告並未依關稅法第13條規定通知實施事後稽核，卻於
        97年5 月5 日逕寄原處分書，命原告追補稅款及科處罰
        鍰，此即有違關稅法第18條之規定，應予撤銷。
      2.被告認原告繳驗變造發票，無非係以原告進口報關時所
        繳驗之發票（NO.S108246），上載PRATIAL PAYMENT 字
        樣經塗銷並加蓋更正戳，經函請駐外單位查證結果供應
        商所提供存檔發票皆註明「PRATIAL PAYMENT 」，其金
        額僅為部分貨款。原告涉有繳驗變造發票之違法行為，
        至為明確云云。惟：
        (1)該紙發票上載PRATIAL PAYMENT字樣經塗銷並加蓋更
          正戳乙節，並非原告所為，雖該部分士林地方法院檢
          察署以原告法定代理人甲○○涉嫌偽造文書提起公訴
          ，但目前正由法院審理當中，此合先敘明。
        (2)原告與美商OCEAN GARDEN PRODUCTS 公司就系爭貨物
          之貿易，係以開立信用狀之方式押匯付款，而在整個
          過程中，原告係在開立信用狀之銀行收到付款銀行轉
          交賣方交付之文件（包括裝船艙單、載貨證券及商業
          發票等物）後，通知原告付款贖單取得本件之商業發
          票，所以在原告付款前，該等文件均係在銀行保管當
          中，原告如何得以變造。
        (3)而原告向銀行贖單之後，銀行所交付之文件包括本件
          商業發票上，業已塗銷「PARTIAL PAYMENT 」，並於
          其旁蓋用更正章，此由原告於本件發生後向開狀銀行
          即第一商業銀行長春分行請求補發商業發票副本時，
          其上亦蓋有更正章，可知銀行所持有之正本亦係塗銷
          「PARTIAL PAYMENT 」，並蓋有更正章，足知關於「
          PARTIAL PAYMENT 」係在開狀銀行交付予原告之前即
          已塗銷，並非原告變造。
        (4)為釐清前揭事項，懇請鈞院傳訊李明憲到庭，說明本
          件原告贖單領取文件之經過，並命其提出銀行有關本
          件信用狀押匯相關文件正本到院。蓋，原告用以報關
          之發票係從第一商業銀行長春分行領出，從未加以任
          何變造，故請求傳訊承辦人李明憲，並命其提供相關
          押匯文件到院，即可知原告所交付予海關之商業發票
          與銀行所留存者相同，若此當非原告塗銷「PARTIAL
          PAYMENT 」，及加蓋塗銷章，而係自國外銀行收到相
          關文件時，已是如此。
        (5)綜上可知，原告所繳驗之發票並非原告所變造，此由
          駐洛杉磯辦事處商務組於96年12月19日函基隆關稅局
          稱「…供應商不願正面回應是否塗銷『PARTIAL
          PAYMENT 』字樣及蓋上更正章戳等事，惟稱本案送查
          之三份發票及其多次檢送我方查核之文件均為真實且
          正確之商業發票…」，可知被告所指原告變造之發票
          ，經出賣人證實亦屬真正之發票，原告並無變造之行
          為，被告認有違海關緝私條例第37條第1 項第3 款之
          情事，即屬違誤。
      3.關稅法第29條第1項、第2項固規定「從價課徵關稅之進
        口貨物，其完稅價格以該進口貨物之交易價格作為計算
        根據」、「前項交易價格，進口貨物由輸出國銷至中華
        民國實付或應付之價格」，同條第5 項亦規定「海關對
        納稅義務人提出之交易文件或其內容之真實性或正確性
        存疑，納稅義務人未提出說明或提出說明後，海關仍有
        合理懷疑者，視為無法按本條規定核估其完稅價格」，
        值此情形，則分別適用同法第31、32、33、34、35條之
        規定，核定進口價額，若因此有差額產生，則就差額之
        部份為退、補稅之處分；而該規定與海關緝私條例第37
        條第1 項第2 款之規定，差別何在？實有釐清之必要，
        因海關緝私條例第37條第1 項第2 款乃係除了追繳補稅
        之外，尚須視情節輕重處以所漏進口稅額2 至5 倍罰款
        。被告若對原告所申報之價格有所懷疑，或對原告所提
        出之交易文件之正確性及真實性存疑，應依關稅法第29
        條第5 項之規定，命原告提出說明，以便正確之核課，
        而非逕以追補稅額及科處罰鍰，被告既然就原告申報進
        口時所檢附之發票有所塗改而懷疑真實性，即應命原告
        提出說明，但被告未依此程序，即逕以追補稅額及科處
        罰鍰之處分，所適用之程序亦有違誤。
      4.又按行政程序法第102 條規定「行政機關作成限制或剝
        奪人民自由或權利之行政處分前，除已依第39條規定，
        通知處分相對人陳述意見，或決定舉行聽證者外，應給
        予該處分相對人陳述意見之機會」，然本件被告為原處
        分時，並未依上開規定通知原告陳述意見，即逕為原處
        分追徵原告所漏稅款及罰鍰，亦有違誤。
      5.本件被告另處所漏營業稅額3 倍之罰鍰計79萬7700元，
        雖營業稅法第41條規定貨物進口時由海關代徵營業稅，
        同法第51條第7 款亦規定有行政違章時，除追繳稅款外
        ，並處漏稅額1 倍至10倍之罰鍰，查本件有關營業稅部
        分已另行移送國稅局，國稅局並有通知原告違章案件提
        供相關發票、帳冊調查，而雖被告就此部分，亦屬有權
        裁處之機關，但同一營業稅未免一事不二罰，以及兩機
        關見解之統一，自應視國稅局查核結果而定，被告就此
        自應歸由主管營業稅之稅務機關管轄，而不宜逕為處分
        。再者，訴願決定中稱「關稅與內地稅之裁罰及刑事罰
        係分屬不同法律主管機關，三者處罰之目的、違規構成
        要件及處罰要件均不相同，從而原處分機關本於調查所
        得事證，仍得依違反行政法上義務規定裁處之，訴願人
        主張本案應俟國稅局查核結果及檢察機關調查結果後，
        始得加以論處乙節，尚難採據」，然本件所科處之行政
        處分包含屬於內地稅之營業稅部分，及屬於國境稅之關
        稅部分，原告訴願時所主張應由國稅局查核者為營業稅
        部分（即追徵營業稅23萬4212元及處所漏營業稅額3 倍
        121 萬8700元部分），尚非指關稅部分，而被告就此科
        處3 倍罰鍰，若將來國稅局調查結果而有不同結論時，
        則即有歧異，故原告認為應由主管機關國稅局調查決定
        ，但原訴願決定卻將二者混為一談，忽略被告所代徵之
        營業稅其本質為內地稅，而有違誤云云。
      6.提出本件原處分書、復查決定書及訴願決定書、國際貿
        易文件、信用狀流程圖表、97年7 月15日第一商業銀行
        長春分行補發之商業發票副本、財政部台北國稅局中北
        稽徵處命原告檢附相關文件之收條等件影本為證。
    (二)被告主張：
      1.原告主張被告並未依關稅法第13條規定，通知實施事後
        稽核，卻於97年5月5日逕寄原處分書，命原告追補稅款
        及科處罰鍰，此即有違關稅法第18條之規定，應予撤銷
        云云。經查，原告之關係企業加源貿易有限公司自94年
        起向被告報運進口CALMEX BRAND鮑魚罐頭多批，經駐外
        單位查得該公司涉有變造發票、虛報貨物價值情事，被
        告乃對原告報運進口之貨物鮑魚乙批（報單第
        AW/BC/95/WG80/7206號，原處分卷1 附件1 ），認有相
        同違法之嫌疑，乃依海關緝私條例第42條規定，於96年
        9 月27日以基關事稽字第096129號函通知原告提供相關
        帳冊、單據及有關資料供查核（原處分卷1 附件4 ），
        並經送駐外單位查證結果，原告涉變造及提供不實發票
        、虛報貨物價格（原處分卷卷2 附件5 ），被告依法論
        處，於法洵無不合。
      2.原告復主張其向銀行贖單後，取得之本件商業發票上，
        業已塗銷「PARTIAL PAYMENT 」（原處分卷2 附件5 ）
        ，並於其旁蓋用更正章，並非原告變造，原告並無變造
        之行為，被告認有違海關緝私條例第37條第1 項第3 款
        之情事，即屬違誤云云。經查，被告將原告報關時所檢
        附之發票（發票上之「PARTIAL PAYMENT 」字樣經塗銷
        並加蓋更正戳）送請駐外單位查證結果，國外供應商所
        提供存檔發票其上皆註明「PARTIAL PAYMENT 」字樣（
        原處分卷2 附件5 ），原告涉有變造發票事證明確，被
        告依海關緝私條例第37條第1 項第3 款規定處分，於法
        洵無不合。
      3.原告又主張被告若對原告所申報之價格有所懷疑，或對
        公司所提出之交易文件之正確性及真實性存疑，應依關
        稅法第29條第5 項之規定，命原告公司提出說明，以便
        正確之核課，而非逕以追補稅額及科處罰鍰云云。經查
        ，本件原申報價格CFR USD865,800，經駐外單位查得其
        交易確認單（SALES ORDER ：S108246 及S108552 ）清
        楚記載其金額為USD950,010及USD141,750合計
        USD1,091,760即為本件真正之交易價格（原處分卷2 附
        件5 ）。原告未據實申報價格，為被告所查獲，涉有漏
        稅情事。從而，被告依海關緝私條例第37條及第44條規
        定予以處分，追徵所漏稅款，於法洵無不合。
      4.原告另主張被告為原處分時，未依行政程序法規定第
        102 條規定，通知原告陳述意見云云。經查，本件被告
        前於96年10月9 日派員至原告公司做訪談筆錄時，已依
        行政程序法第39條，規定給予原告陳述意見機會，而原
        告答稱，對本件沒有其他陳述或說明（原處分卷1 附件
        7 ）。
      5.原告再主張營業稅之處分應由主管機關國稅局調查決定
        ，但原訴願決定卻將二者混為一談，忽略被告所代徵之
        營業稅其本質為內地稅，而有違誤云云。按「貨物進口
        時，應徵之營業稅，由海關代徵之；其徵收及行政救濟
        程序，準用關稅法及海關緝私條例之規定辦理。」及「
        納稅義務人，有左列情形之一者，除追繳稅款外，按所
        漏稅額處1 倍至10倍罰鍰，並得停止其營業…七、其他
        有漏稅事實者。」，分別為營業稅法第41條及第51條第
        7 款所明定。是以，被告對原告追徵所漏營業稅並處所
        漏營業稅額3 倍之罰鍰，核屬依法有據。另按「關稅與
        內地稅相互勾稽處理作業要點」之規定，海關移請內地
        稅機關查核，係請內地稅機關查明有無藉壓低進口價格
        短漏報銷售額及逃漏營利事業所得稅等情事，核與被告
        依營業稅法規定之處罰並無扞格，亦無違反一事不二罰
        之規定等語。
    理  由
一、按「報運貨物進口而有下列情事之一者，得視情節輕重，處
    以所漏稅額2 倍至5 倍之罰鍰，或沒入或併入其貨物：一、
    虛報所運貨物之名稱、數量或重量。二、虛報所運貨物之品
    質、價值或規格。三、繳驗偽造、變造或不實之發票或憑證
    。四、其他違法行為。」；「有違反本條例情事者，除依本
    條例有關規定處罰外，仍應追徵其所漏或沖退之稅款。但自
    其情事發生已滿5 年者，不得再為追徵或處罰。」，海關緝
    私條例第37條第1 項、第44條各定有明文。次按「貨物進口
    時，應徵之營業稅，由海關代徵之；其徵收及行政救濟程序
    ，準用關稅法及海關緝私條例之規定辦理。」；「納稅義務
    人，有左列情形之一者，除追繳稅款外，按所漏稅額處1 倍
    至10倍罰鍰，並得停止其營業：一、…七、其他有漏稅事實
    者。」，營業稅法第41條、第51條第7 款設有規定。另按「
    為拓展貿易，因應貿易情勢，支援貿易活動，主管機關得設
    立推廣貿易基金，就出進口人輸出入之貨品，由海關統一收
    取最高不超過輸出入貨品價格萬分之4.25之推廣貿易服務費
    。…」，貿易法第21條第1 項前段定有明文。
二、前揭事實概要所載各情，為兩造所不爭，且有上開各該文件
    、原處分、復查決定書及訴願決定書等件影本附原處分卷及
    訴願機關卷可稽。茲依前述兩造主張之意旨，就下列各點敘
    明判決之理由。
三、原告涉有繳驗變造發票，虛報進口貨物價格，逃漏稅費之違
    章情事：
    (一)按「有違反本條例情事者，除依本條例有關規定處罰外，
      仍應追徵其所漏或沖退之稅款。但自其情事發生已滿5 年
      者，不得再為追徵或處罰。」，海關緝私條例第44條定有
      明文。經查，本件係原告於95年9 月20日向被告報運進口
      系爭"CALMEX"BRAND CANNED MEXICAN ABALONE貨物1 批（
      進口報單號碼：第AW/BC/95/WG80/7206號，原處分卷1 附
      件1 ），被告以原告之關係企業加源貿易有限公司自94年
      起向被告報運進口CALMEX BRAND鮑魚罐頭多批，經駐外單
      位查得該公司涉有變造發票、虛報貨物價值等情事，被告
      乃對原告報運進口本件系爭貨物之鮑魚乙批，依海關緝私
      條例第42條規定，以96年9 月27日基關事稽字第096129號
      函通知原告提供相關帳冊、單據及有關資料供查核（原處
      分卷1 附件4 ），並經送駐外單位查證結果，原告報關時
      所檢附之發票（發票上之「PARTIAL PAYMENT 」字樣經塗
      銷並加蓋更正戳），惟國外供應商所提供存檔發票其上皆
      註明「PARTIAL PAYMENT 」字樣（原處分卷2 附件5 ），
      原告涉有「繳驗」變造發票，虛報進口貨物價格，逃漏進
      口稅費之違章情事；是以本件原告所為，已涉及違反海關
      緝私條例事件，非屬單純之關稅法事件，被告於法定期限
      （5 年）內，依法論處，並無不合。原告主張被告並未依
      關稅法第13條規定，通知實施事後稽核，卻於97年5 月5
      日逕寄原處分書，命原告追補稅款及科處罰鍰，有違關稅
      法第18條之規定云云，核係對於法規之誤解，並不足採。
    (二)原告主張其向銀行贖單後，取得之本件商業發票上，業已
      塗銷「PARTIAL PAYMENT 」，並於其旁蓋用更正章，並非
      原告變造，原告並無變造之行為，被告認有違海關緝私條
      例第37條第1 項第3 款之情事，即屬違誤云云。經查，被
      告將原告報關時所檢附之系爭發票（發票上之「PARTIAL
      PAYMENT 」字樣經塗銷並加蓋更正戳）送請駐外單位查證
      結果，國外供應商所提供存檔發票其上皆註明「PARTIAL
      PAYMENT 」字樣（原處分卷2 附件5 ），系爭發票確有經
      「變造」之情形無誤，若持以「繳驗」，即有「繳驗」變
      造發票之違章情事，並不以「繳驗」者自己「變造」之情
      形為限。本件原告確有「繳驗」經「變造」之系爭發票（
      原處分卷1 附件1 ），即涉有繳驗變造發票之違章情事，
      被告依海關緝私條例第37條第1 項第3 款規定處分，並無
      不合。原告主張，核不足採。
    (三)原告主張被告若對原告所申報之價格有所懷疑，或對所提
      出之交易文件之正確性及真實性存疑，應依關稅法第29條
      第5 項規定，命原告提出說明，以便正確核課，而非逕以
      追補稅額及科處罰鍰云云。經查，本件原申報價格CFR
      USD865,800，經駐外單位查得其交易確認單（SALES
      ORDER ：S108246 及S108552 ）清楚記載其金額為
      USD950,010及USD141,750合計USD1,091,760，即為本件真
      正之交易價格（原處分卷2 附件5 ）。原告未據實申報價
      格，為被告所查獲，涉有虛報進口貨物價格，逃漏進口稅
      費之違章情事，被告依海關緝私條例第37條及第44條規定
      而為追徵稅費及罰鍰之處分，洵無不合。原告主張，並不
      足採。
    (四)原告復主張被告為原處分時，未依行政程序法規定第102
      條規定，通知原告陳述意見云云。按「行政機關作成限制
      或剝奪人民自由或權利之行政處分前，除已依第39條規定
      ，通知處分相對人陳述意見，或決定舉行聽證者外，應給
      予該處分相對人陳述意見之機會。但法規另有規定者，從
      其規定。」；「行政機關基於調查事實及證據之必要，得
      以書面通知相關之人陳述意見。通知書中應記載詢問目的
      、時間、地點、得否委託他人到場及不到場所生之效果。
      」，行政程序法規定第102 條、第39條各定有明文。經查
      ，本件被告前於96年10月9 日派員至原告公司做訪談筆錄
      時，已依行政程序法第39條規定給予原告陳述意見機會，
      且經訪談之後，原告亦表示，對本件沒有其他陳述或說明
      等語（原處分卷1 附件7 ）。原告所稱被告未通知原告陳
      述意見云云，核非屬實，不足為採。
四、被告所為追徵稅費及罰鍰之處分，並無違誤：
    (一)綜上所述，原告報運進口系爭貨物，涉有繳驗變造發票，
      虛報進口貨物價格，逃漏進口稅費違章情事，被告依海關
      緝私條例第37條第1 項、第44條、營業稅法第51條第7 款
      、貿易法第21條第1 項、第2 項規定，追徵進口稅費計
      622,767 元（包括進口稅386,771 元、營業稅234,212 元
      、推廣貿易服務費1,784 元），並處所漏進口稅額2 倍之
      罰鍰計1,341,766 元，及處所漏營業稅額3 倍之罰鍰計
      1,218,700 元（計至百元止），並無違誤。
    (二)原告主張被告所代徵之營業稅本質為內地稅，為免歧異，
      營業稅之處分應由主管機關國稅局調查決定云云。按「貨
      物進口時，應徵之營業稅，由海關代徵之；其徵收及行政
      救濟程序，準用關稅法及海關緝私條例之規定辦理。」；
      「納稅義務人，有左列情形之一者，除追繳稅款外，按所
      漏稅額處1 倍至10倍罰鍰，並得停止其營業：…七、其他
      有漏稅事實者。」，營業稅法第41條、第51條第7 款各定
      有明文。是以本件被告依前揭規定，對原告追徵所漏營業
      稅並處所漏營業稅額3 倍之罰鍰，依法有據。又依「關稅
      與內地稅相互勾稽處理作業要點」第3 點之規定，海關移
      請內地稅機關查核者，係請內地稅機關查明有無藉壓低進
      口價格短漏報銷售額及逃漏營利事業所得稅等情形，核與
      被告依營業稅法規定之處罰，並無扞格，亦無違反一事不
      二罰之情事。原告上開主張，亦非可採。
五、本件事證，已臻明確，且涉有「繳驗」變造發票之違章情事
    者，並不以「繳驗」者自己「變造」之情形為限，已如前述
    。是以本件原告復聲請傳訊證人李明憲，說明原告用以報關
    之系爭發票係從第一商業銀行長春分行領出，並未加以變造
    云云，核無必要，附此敘明。
六、從而，本件被告以原告涉有繳驗變造發票，虛報進口貨物價
    格，逃漏稅費之違章行為，所為追徵稅費及罰鍰之處分，於
    法並無違誤。復查及訴願決定遞予維持，亦無不合。原告徒
    執前詞，訴請撤銷，為無理由，應予駁回。
據上論結，本件原告之訴為無理由，依行政訴訟法第98條第1 項
前段，判決如主文。
中    華    民    國    98    年     6    月   18     日
                  臺北高等行政法院第七庭
                            審判長法  官  林樹埔
                                  法  官  林玫君
                                  法  官  蕭忠仁
上為正本係照原本作成。
如不服本判決，應於送達後20日內，向本院提出上訴狀並表明上
訴理由，如於本判決宣示後送達前提起上訴者，應於判決送達後
20日內補提上訴理由書（須按他造人數附繕本）。
中    華    民    國    98    年     6    月   18     日
                                  書記官  蕭純純


司法院資訊處製作；財團法人民間司法改革基金會備份。
